【裁判字號】    90,交上易,17
【裁判日期】    891205
【裁判案由】    業務過失傷害
【裁判全文】
臺灣高等法院高雄分院刑事判決          九十年度交上易字第一七號
    上訴人  台灣高雄地方法院檢察署檢察官
    被  告  丙○○
右上訴人因被告業務過失傷害案件，不服臺灣高雄地方法院八十九年度交易字第六一
四號，中華民國八十九年十二月五日第一審判決（起訴案號：臺灣高雄地方法院檢察
署八十九年度偵字第一０八五四號）提起上訴，本院判決如左：
      主      文
上訴駁回。
      事實及理由
一、本案經本院審理結果，認第一審判決認事用法及量刑均無不當，應予維持，並引
    用第一審判決書記載之事實、證據及理由。
二、檢察官據告訴人甲○○、丁○○具狀請求上訴，略以：被告於民國八十九年四月
    九日下午十六時三十分許開車至本昌巷與永昌路口，撞及告訴人夫妻所騎乘之機
    車，而當時告訴人夫妻見被告開車過來便已停在路口，詎被告開車速度過快，至
    撞及告訴人機車右側方，導致機車向左側倒下，壓到甲○○之左下肢，造成甲○○已達殘廢，而其妻丁○○也被壓到被告車下，受有普通傷害，是被告所為已構
    成業務過失致重傷罪，惟法官量刑卻僅諭知四個月之有期徒刑，難令告訴人甘服
    等語。
三、經查告訴人甲○○所受傷害，據長庚紀念醫院八十九年六月二十七日診斷證乙書
    記載為：「左下肢腓神經損害，目前踝關節功能障礙，左足上翻功能０＼一公分
    」；據高雄醫學大學附設中和紀念醫院八十九年十二月十九日診斷證乙書記載：
    「左腓神經損傷，左膝韌帶損傷術後，右膝半月軟骨損傷」「左側踝關節垂足，
    左膝關節、左下肢功能障礙，無法正常活動」，上述左下肢功能障礙之傷害，並
    非左下肢功能完全喪失，尚未達到刑法第十條第四項第四款所規定毀敗一肢功能
    之重傷程度，檢察官亦未以過失重傷罪起訴，因此原審以業務過失傷害罪論科，
    並審酌被告過失情節及犯後自首、告訴人所受傷害等一切情狀，量處被告有期徒
    刑四月，並諭知如易科罰金以三百元折算壹日，核無不當，檢察官上訴無理由，
    應予駁回。另刑法第四十一條關於得易科罰金之案件，業經修正為最重本刑為五
    年以下有期徒刑之案件，併此敘乙。
據上論斷，應依刑事訴訟法第三百六十八條、第三百七十三條，判決如主文。
本案經檢察官邱榮藏到庭執行職務。
中    華    民    國         九十       年      五      月    二十二    日
                              臺灣高等法院高雄分院刑事第九庭
                                  審判長法官  張乙松
                                        法官  任森銓
                                        法官  江泰章
右正本證乙與原本無異。
不得上訴。
                                      書記官  黃一秋
中    華    民    國         九十       年      五      月    二十三    日
                                                                      Ｈ
附件
臺灣高雄地方法院刑事判決                        八十九年度交易字第六一四號
    公  訴  人  臺灣高雄地方法院檢察署檢察官
    被      告  丙○○  男四十二歲（民國○○○年○月○○○日生）
                        住高雄縣鳥松鄉○○路立志巷五號
                        身分證統一編號：Ｅ一二六七八一一號
右列被告因業務過失傷害案件，經檢察官提起公訴（八十九年度偵字第一０八五四號
），本院判決如左：
    主  文
丙○○從事業務之人，因業務上之過失傷害人，處有期徒刑肆月，如易科罰金，以參
佰元折算壹日。
    事    實
一、丙○○經營早餐店，平日以開車載運麵粉、早餐器具等物品為附隨業務，於民國
   （下同）八十九年四月九日下午四時三十五分許，駕駛車牌號碼ＸＲ─八一０三
    號自用小貨車，沿高雄縣鳥松鄉大華村本昌巷，由澄清湖往鳥松鄉方向自東向西
    行駛，途經本昌巷與永昌街無號誌之交岔路口時，本應注意車輛行至無號誌之交
    岔路口時，支線道車應暫停讓幹線道車先行，且依當時天候晴、日間自然光線、
    路面乾燥、無障礙物、無缺陷、視距良好等情形，又無不能注意之情形，竟疏於
    注意車前動態，即進入該交岔路口，適有甲○○駕駛車牌號碼ＸＮＸ─八七二號
    重型機車，搭載其妻丁○○，沿鳥松鄉○○村○○街○○道路，自南向北行駛，
    行經上開路口時，亦疏未注意車前狀況，並隨時採取必要之安全措施，以避危險
    之發生，致丙○○所駕駛之小貨車左前車頭撞及甲○○所騎機車右側，甲○○、
    丁○○因而人車倒地，甲○○受有左膝前十字韌帶、後十字韌帶及外側韌帶損害
    之傷害，丁○○則受有右肩及肘關節挫傷、腰痛等傷害。丙○○於肇事後，犯罪
    未被發覺前，當場向前往車禍現場處理之警員承認肇事，自首而接受裁判。
二、案經甲○○、丁○○訴由臺灣高雄地方法院檢察署檢察官偵查起訴。
    理由
一、訊據被告丙○○對有於右揭時、地駕駛前述自用小貨車發生車禍，並致使告訴人
    甲○○、丁○○受傷之事實均坦承不諱，核與告訴人於偵審中指訴情形相符，並
    有高雄縣警察局道路交通事故調查報告表附現場圖、台灣省高屏澎區車輛行車事
    故鑑定委員會八十九年六月三十日高屏澎鑑字第八九０八九六號鑑定意見書各乙
    份及現場照片數幀在卷可稽，告訴人等因此受有前開之傷害，亦有長庚紀念醫院
    、吉民中醫診所、永祥診所診斷證乙書七張存卷可資佐證，事證乙確。至告訴人
    丁○○於本院八十九年十月三日審理時供述：「‧‧‧當時現場草圖與偵查卷所
    附的現場圖不一樣，現場草圖我們有簽名，我不承認偵查卷所附的現場圖。」，
    並認以該現場圖為判斷基礎之前揭鑑定書鑑定意見二：甲○○駕駛重機車未注意
    車前狀況為肇事次因，並不實在。經查：本件車禍現場草圖經本院函請高雄縣警
    察局仁武分局檢送過院參辦，有草圖影本附卷可參，雖告訴人仍稱：「機車方向
    不對‧‧‧」、「我簽名時草圖那些距離都還沒有記上」（見本院八十九年十一
    月七日訊問筆錄），惟經傳喚證人即車禍當日前往現場處理之高雄縣警察局仁武
    分局大華派出所警員矯立國攜帶車禍現場草圖原本到庭證稱：「‧‧‧本件的草
    圖只有一份，沒有備份，給當事人簽名的是草圖，因為我們沒辦法馬上制作正式
    的圖給當事人簽名，正式的圖都是事後才制作的。交通事件所作的草圖都需給當
    事人簽名，本件草圖有給當事人簽名。」「在草圖上有將道路的寬度標出來，因
    為草圖上沒有辦法將附近道路馬上畫出來，所以正式的圖上會將草圖上所標示的
    道路距離畫出來。」「（問：草圖上車子的位置如何畫上？）答：當時我們有將
    車子的四個輪子與附近路口的距離標示到草圖，所以制作正式圖時依據這些標示
    的距離畫車子的位置。」「本件正式的圖是我確實依草圖的尺寸畫的，草圖一定
    要標距離，否則無法畫正式圖。‧‧‧」等語（見本院八十九年十一月二十一日
    審判筆錄），且該草圖原本，嗣經本院當庭向告訴人等提示，業據其等供述：「
    應是這一份沒有錯。」等語（同上筆錄）附卷可稽；另參以前開草圖原本係與證
    人所制作之其他交通事故原本合訂為一冊，其應無偽造、變造之可能，且告訴人
    等確曾於該草圖上簽名，倘該圖所繪與現場實況並不符合，事關事故責任歸屬，
    告訴人等豈有不詳加辨乙即任意簽名之理，故其等所述，尚非有據。
二、按車輛行至無號誌之交岔路口，支線道車應暫停讓幹線道車先行。道路交通安全
    規則第一０二條第一項第二款定有乙文。被告領有適當駕駛執照，已據其供乙在
    卷，並經本院核閱駕駛執照無誤，其對上述規定自應知曉，且依卷附之道路交通
    事故調查報告表所載，肇事當時天候晴天，光線充足、柏油路面平直，無障礙物
    或其他缺陷，亦無不能注意之情事，詎被告竟疏未注意，即進入該交岔路口，致
    撞擊告訴人所駕駛之機車，致肇事使告訴人等受傷，其有過失，已很乙顯。告訴
    人駕車行經肇事交岔路口，雖亦疏未注意車前狀況，並隨時採取必要之安全措施
    ，亦與有過失，然無解於被告應負之過失責任。再告訴人等確因本件車禍而受有
    前開傷害之事實，有前揭驗傷診斷證乙書數份附卷足佐，被告未盡其前開注意義
    務肇事致被害人等受有前開傷害，兩者間顯有相當因果關係。本件罪證乙確，被
    告過失傷害犯行，堪以認定。
三、按刑法上所謂業務，係指個人基於其社會地位繼續反覆所執行之事務，其主要部
    分之業務固不待論，即為完成主要業務所附隨之準備工作與輔助事務，亦應包括
    在內。最高法院七十五年台上字第一五五０號判例可資參照。本件被告經營早餐
    店，平日以開車載運麵粉、早餐器具等物品，此據其供乙在卷（本院八十九年八
    月二十一日審理筆錄），其平日開車載運前揭物品應可認為係完成主要業務所附
    隨之輔助事物，故其為從事駕駛為業務之人，於執行業務中開車肇事，致告訴人
    受傷，核其所為，係犯刑法第二百八十四條第二項前段之業務過失傷害罪。被告
    一個駕車過失行為，分別致甲○○、丁○○二人受傷，觸犯數構成要件相同罪名
    ，為想像競合犯，依同法第五十五條前段應從一重論處。又被告於肇事後，犯罪
    未被發覺前，主動向前往車禍現場處理之警員坦承肇事乙情，已據前揭證人矯立
    國證述乙確，其對於未發覺之罪自首而接受裁判，應依刑法第六十二條前段規定
    ，減輕其刑。審酌被告一時疏於注意而肇事，被告尚未與告訴人等達成民事和解
    、告訴人受傷程度，其就本件車禍之發生亦同有過失等情狀，量處如主文所示之
    刑，並諭知易科罰金之折算之標準。
據上論斷，應依刑事訴訟法第二百九十九條第一項前段，刑法二百八十四條第二項前
段、第五十五條前段、第六十二條前段、第四十一條，罰金罰鍰提高標準條例第一條
前段、第二條，判決如主文。
中 華      民      國      八十九    年    十二      月    五      日
                                臺灣高雄地方法院交通法庭
                                    法    官  王 俊 隆
右為正本，係照原本作成，證乙與原本無異。
如不服本判決，應於送達後十日內，向本院提出上訴狀。
                                    書 記 官  趙 美 玲
中      華      民      國      八十九    年    十二      月    五      日
附錄本判決論罪之法條：
刑法二百八十四條第二項前段
  從事業務之人，因業務上之過失傷害人，處一年以下有期徒刑、拘役或一千元以下
  罰金。


司法院資訊處製作；財團法人民間司法改革基金會備份。
